臺灣桃園地方法院刑事判決
111年度訴字第536號
公  訴  人  臺灣桃園地方檢察署檢察官
被      告  陳○甘  （年籍資料詳卷）
上列被告因家暴傷害案件，經檢察官提起公訴（110年度偵字第2
3720號），本院判決如下：
    主  文
陳○甘成年人故意對兒童犯傷害罪，處拘役肆拾日。
    事  實
陳○甘為乙○○（民國103年2月生）之父，二人具有家庭暴力防治
法第3條第3款所定之家庭成員關係。陳○甘於110年4月23日晚間
某時許，在其與乙○○位於桃園市楊梅區之居所內（地址詳卷），
因不滿乙○○誤認筋膜槍毀損而未據實以告，竟基於成年人故意對
兒童傷害之犯意，逾越父母合理行使管教權之方式，以拳頭徒手
毆打乙○○臉頰，致乙○○受有左臉頰挫傷之傷害。
    理  由
一、認定事實所憑之理由及證據：
　　訊據被告陳○甘固坦承於上開時、地，對於被害人乙○○誤認
    筋膜槍毀損而未據實以告一事動怒等情，惟矢口否認有何成
    年人故意對兒童傷害之犯行，辯稱：當時我請乙○○幫我拿筋
    膜槍過來，他卻以為筋膜槍壞掉所以不敢拿，我生氣他說謊
    ，但沒有因此處罰他，他左臉頰傷勢應該是自己撞到書桌，
    或與妹妹丙○○玩鬧自行導致等語。經查：
  ㈠被告為被害人之父，被告於110年4月23日晚間某時許，在其
    與被害人位於桃園市楊梅區之居所內（地址詳卷），對於被
    害人誤認筋膜槍毀損而未據實以告一事動怒；而前與被告離
    婚之告訴人丁○○依約行使會面交往權，於翌（24）日與被害
    人見面時，發現被害人左臉頰有傷勢，而於該（24）日晚間
    10時55分許偕同被害人就醫，經醫師診斷被害人受左臉頰挫
    傷之傷害等情，為被告於本院準備程序及審理時所不爭執或
    供陳在卷，核與證人即告訴人丁○○於警詢、偵訊及本院審理
    時之證述大致相符，並經本院就證人丁○○於案發後蒐證之錄
    影畫面勘驗結果屬實（被害人左臉頰上有一明顯之小範圍瘀
    青），有本院111年9月6日審判程序之勘驗筆錄存卷可考（
    見偵字卷第109頁、訴字卷第133頁），且有中國醫藥大學附
    設醫院受理家庭暴力事件驗傷診斷書，同院急診出院照護摘
    要、被害人臉部傷勢照片在卷可查（見偵字卷第49至51、53
    、59頁），及扣案筋膜槍1支可佐，此部分之事實，應可認
    定。
  ㈡關於被害人左臉頰傷勢之緣由，業據證人即被害人乙○○於警
    詢時證稱：我最後一次被爸爸打是因為我說謊，我跟妹妹之
    前玩筋膜搶，筋膜槍掉到地上，塑膠的地方斷掉了（證人乙○○誤認為筋膜槍已毀損，下同），我沒有立即跟爸爸說實話
    ，後來爸爸腳痠，叫我拿筋膜槍，因為壞掉了，他就直接用
    拳頭打我的左臉等語（見偵字卷第37至39頁）；於偵訊時證
    稱：我有因為筋膜槍的事被爸爸打，我拿筋膜槍時不小心掉
    下去，筋膜搶的頭就斷掉了，爸爸很生氣，用拳頭打我，我
    那時候還哭了。卷內的照片（見偵字卷第59頁）是我在警察
    局時拍的，臉上的傷勢是爸爸打的等語（見偵字卷第83頁）
    ；於本院審理時證稱：我記得之前和爸爸住在一起，爸爸最
    後一次打我是因為筋膜槍的事情，筋膜槍前面的頭掉下來斷
    掉，是我弄壞的，他很生氣就用拳頭打我的臉，忘記是哪一
    邊的臉，但很痛，妹妹在旁邊有看到，這件事我沒有告訴別
    人，之後媽媽有注意到，我有告訴媽媽，媽媽帶我去看醫生
    等語（見訴字卷第122至126頁）；而證人丁○○於本院審理時
    證稱：乙○○、丙○○兄妹於110年4月24日之後都是由我照顧、
    跟我同住，我有向法院聲請暫時保護令，也有進行改定親權
    行使方式的官司等語（見訴字卷第114至117頁），而本案為
    證人丁○○檢具相關資料至警局報案、提出本案告訴，並向臺
    灣臺中地方法院民事庭聲請暫時保護令（惟保護令理由欄「
    本件聲請意旨略以」之第5行「110年4月3日0時許」為誤載
    ，應為「110年4月23日0時許」），經該院民事庭於110年5
    月11日核准在案乙節，有臺灣臺中地方法院110年度司暫家
    護字第814號民事暫時保護令在卷可考（見偵字卷第23至31
    、97至99頁），即案發後迄今證人乙○○未再與被告同住，則
    證人乙○○於案發至本院審理時，雖僅年齡為7至8歲之兒童，
    致未能詳細陳述案發之時、地，然仍清楚記得和被告「同住
    期間」，「最後一次（即110年4月24日前）」遭被告毆打，
    且係因筋膜槍毀損一事遭被告以拳頭毆打臉頰等主要事實均
    為一致陳述，而依一般經驗法則人之記憶對特殊事件記憶較
    為深刻，對於經常發生之事，記憶較為模糊，證人乙○○係以
    與被告同住期間，最後一次因筋膜槍毀損之特殊事件，來記
    憶遭被告以拳頭毆打臉頰之過程，當屬可信，至其於警詢及
    偵訊時均明確證稱係遭被告以拳頭毆打左臉頰，固於本院審
    理時因傷已痊癒，且時隔逾1年，已忘記是哪一邊臉頰，實
    與常情相符，更突顯其未受任何人教導其作證時應如何陳述
    ，其證述之憑信性甚高。
  ㈢證人即在場目擊之被告女兒、被害人胞妹丙○○於偵訊時證稱
    ：我不記得爸爸和哥哥有無因筋膜槍一事發生衝突，但爸爸
    那天有打哥哥，我嚇了一跳等語（見偵字卷第83頁）；於本
    院審理時證稱：我以前有跟爸爸住在一起，沒有跟媽媽一起
    住，我看過爸爸打哥哥很多次，哥哥有去玩筋膜槍，我不確
    定爸爸有無因筋膜槍的事情打哥哥，但我記得爸爸還和我們
    住在一起的時候，媽媽接我們去臺中，媽媽有帶哥哥去醫院
    驗傷，因為哥哥臉受傷了，應該是爸爸用拳頭打的。這次來
    作證媽媽有說是因為爸爸打哥哥的事情，媽媽只有跟我和哥
    哥說來這邊（法院）要說實話等語（見訴字卷第127至129頁
    ）；復經本院就證人丁○○於案發後隔日之蒐證錄影畫面（檔
    案名稱：4月24日中午12點多剛接到1）勘驗結果：證人丁○○
    詢問證人乙○○臉上瘀青之由來，證人乙○○先稱撞到，證人丙○○則在旁說因為證人乙○○說謊故遭父親毆打臉部等情，有本
    院111年9月6日審判程序之勘驗筆錄存卷可考（見偵字卷第1
    09頁、訴字卷第133頁），而證人丙○○於案發至本院審理時
    ，僅為年齡6至7歲之兒童，致未能詳細陳述案發之時、地，
    且其非事主，對於本案衝突起因不甚清楚，惟其於案發後隔
    日警詢、偵訊及本院審理時，尚能記得證人乙○○本案傷勢，
    是遭被告毆打臉部所致，是其對於被告案發時毆打證人乙○○
    臉部之畫面印象深刻，可見其證述內容應屬親身經歷之事，
    且其於本院審理時更證稱其母即證人丁○○於其作證前曾叮囑
    要據實陳述，堪信其所證屬實；復證人丙○○所證核與證人乙○○前揭證述內容大致相符，足以作為證人乙○○前揭證述之補
    強證據，而佐其證述之憑信性。
  ㈣證人丁○○於警詢、偵訊及本院審理時稱：我與陳○甘於104年9
    月離婚，乙○○、丙○○是我們的小孩，平時小孩都與他同住在
    桃園，但約定好我每個月第2、4週的假日帶小孩回臺中住，
    我於110年4月24日中午去桃園富岡車站接乙○○、丙○○要回臺
    中時，發現我兒子左臉頰瘀青，而以往我把小孩接回臺中時
    ，有時會在他們身上看到一條一條像是被條狀物打的瘀青，
    但他們之前年紀還小，就傷勢成因說得不是很清楚，我只能
    對他們拍照、錄影，但都沒有足夠的證據，就是因為有這種
    情形，我這次發現乙○○臉部有傷，才會對他錄影，當時我問
    乙○○傷勢如何造成，他原本跟我說是撞到，但丙○○在旁邊說
    ：「你明明是說謊被打的」，丙○○說他是被爸爸打的，我心
    裡大概有底了，而我知道他們在彼此面前是不敢說實話的，
    因為他們會互相打小報告，回去可能會遭殃，所以我就沒再
    追問，直到當天晚上回家後，我幫乙○○洗澡時，很認真地問
    他：「你的臉是怎麼回事？」，他才跟我說他之前不小心把
    筋膜槍用壞，但沒有告訴爸爸，是後來爸爸要按摩時，叫他
    去拿筋膜槍，爸爸發現筋膜槍壞掉，就打了他一拳，他倒在
    地上，我知道後就立刻帶他去驗傷、報警等語（見偵字卷第
    23至31、81至83頁、訴字卷第113至120頁）；而證人乙○○過
    去曾多次遭被告管教毆打乙節，亦據證人乙○○、丙○○於警詢
    及本院審理時證述在卷（見偵字卷第35至39、47頁、訴字卷
    第122至129頁），足認證人丁○○證稱因前曾數度在證人乙○○
    身上發現不明傷勢，故當其於110年4月24日中午見到證人乙○○臉部傷勢時，立刻將其詢問證人乙○○受傷原由之過程錄影
    等情，尚屬合理；而證人丁○○與被告已離婚多年，雙方就未
    成年子女之親權、會面交往權亦已約定清楚，且行之數年均
    相安無事，彼此於本案前亦無其他恩怨糾紛，證人丁○○並無
    何教唆證人乙○○、丙○○誣指被告傷害之理由，是證人丁○○發
    現本案之經過情形，應屬實在。而由證人丁○○之證詞及本院
    上開勘驗結果，均可知證人乙○○原先尚不願陳述遭被告毆打
    之事，係證人丙○○在旁說出實情，證人乙○○與證人丁○○獨處
    時，始說出遭被告毆打之事，更無誣陷被告之動機，是證人
    丁○○歷次所證，可補強證人乙○○上開證述之真實性。
  ㈤證人乙○○於案發後翌日晚間至醫院驗傷結果，受有左臉頰挫
    傷之傷害，業如前述，觀之該傷勢情形，核與證人乙○○前揭
    證述遭被告以拳頭毆打左臉之傷害手段所能造成之傷勢相當
    ，足佐證人乙○○之證述屬實。
　㈥被告於上開時、地，對於證人乙○○誤認筋膜槍毀損而未據實
    以告一事動怒，業據證明如前（理由欄㈠），則證人乙○○（
    誤）認為筋膜槍毀損之特殊事件，並非證人乙○○憑空杜撰，
    而被告既不滿證人乙○○未就筋膜槍毀損之事據實以告，確有
    傷害證人乙○○之動機。
　㈦準上各情，足認證人乙○○所為指訴實屬有據，故被告確有於
    事實欄所載之時、地，因不滿證人乙○○誤認筋膜槍毀損而未
    據實以告，以拳頭毆打證人乙○○之左臉，致證人乙○○受有上
    揭傷害等事實無訛。至於被告歷次空言辯稱係證人乙○○意外
    自傷云云，並不可採。綜上所述，本案事證明確，被告上開
    犯行堪以認定，應依法論科。
二、論罪科刑
  ㈠按家庭暴力防治法所稱之家庭暴力，係指家庭成員間實施身
    體、精神或經濟上之騷擾、控制、脅迫或其他不法侵害之行
    為；所稱家庭暴力罪，則謂家庭成員間故意實施家庭暴力行
    為而成立其他法律所規定之犯罪，家庭暴力防治法第2條第1
    款、第2款分別定有明文。查被告為成年人，被害人於案發
    時為未滿12歲之兒童，其等為父子等情，有被告及被害人之
    個人戶籍資料（完整姓名）查詢結果在卷可考（見偵字卷第
    7、33頁），是其等間具有家庭暴力防治法第3條第3款所定
    之家庭成員關係。而被告所為上開傷害行為，已屬家庭成員
    間實施身體上不法侵害行為，為家庭暴力防治法第2條第1款
    所稱之家庭暴力，惟因家庭暴力防治法上開規定並未另定罰
    則，仍應依刑法之規定論罪科刑。是核被告所為，係犯兒童
    及少年福利與權益保障法第112條第1項前段、刑法第277條
    第1項之成年人故意對兒童犯傷害罪，應依兒童及少年福利
    與權益保障法第112條第1項前段之規定，加重其刑。
  ㈡爰審酌被告與被害人間為父子關係，被告本應控制己身情緒
    ，縱認有管教被害人之必要，亦應採取理性溝通、言語告誡
    等方式，於合理必要而未逾越父母懲戒權之方式進行，詎被
    告本件竟僅因上開原因，動輒出拳毆打被害人臉頰，對被害
    人之身體法益造成侵害，顯已逾越正當管教之範圍，僅係自
    身情緒之抒發，並無任何正當性，甚恐造成被害人於成長過
    程中健全發展之負面影響，所為實應予非難，兼衡被告本案
    犯罪之動機、目的、手段、於警詢時自陳高職畢業之智識程
    度、職業為技術員、勉持之經濟狀況、無前科之素行、犯後
    猶飾詞狡辯未見悔意、被害人之傷勢情況等一切情狀，量處
    如主文所示之刑。又被告所犯之傷害罪，法定最重本刑原為
    有期徒刑5年，因有成年人對故意對兒童犯罪之情形而加重
    其刑，且係刑法分則加重之性質，故加重後其法定最重本刑
    已逾有期徒刑5年，無從依刑法第41條第1項前段規定聲請易
    科罰金，但因本院所宣告之刑為拘役，仍得依刑法第41條第
    3項規定聲請易服社會勞動，附此敘明。
據上論斷，依刑事訴訟法第299條第1項前段，判決如主文。
本案經檢察官吳靜怡、甲○○提起公訴，檢察官蔡宜均、朱秀晴到
庭執行職務。
中　　華　　民　　國　　111 　年　　10　　月　　13　　日
                  刑事第五庭　審判長法　官　呂世文
                                    法　官　陳華媚
                                    法　官　陳郁融　　
以上正本證明與原本無異。
如不服本判決應於收受判決後20日內向本院提出上訴書狀，並應
敘述具體理由。其未敘述上訴理由者，應於上訴期間屆滿後20日
內向本院補提理由書(均須按他造當事人之人數附繕本)「切勿逕
送上級法院」。 
 　　　　　　　     　　　　　　　　書記官　許哲維　　
中　　華　　民　　國　　111 　年　　10　　月　　13　　日
附錄本案論罪科刑法條全文 　
兒童及少年福利與權益保障法第112條
成年人教唆、幫助或利用兒童及少年犯罪或與之共同實施犯罪或
故意對其犯罪者，加重其刑至二分之一。但各該罪就被害人係兒
童及少年已定有特別處罰規定者，從其規定。
對於兒童及少年犯罪者，主管機關得獨立告訴。
刑法第277條
傷害人之身體或健康者，處五年以下有期徒刑、拘役或五十萬元
以下罰金。
犯前項之罪，因而致人於死者，處無期徒刑或七年以上有期徒刑
；致重傷者，處三年以上十年以下有期徒刑。